【裁判字號】    95,交聲,589
【裁判日期】    951018
【裁判案由】    聲明異議
【裁判全文】
臺灣高雄地方法院交通事件裁定        95年度交聲字第589號
原處分機關  高雄市政府
異  議  人  甲○○
即受處分人
                      樓
上列受處分人即異議人因違反道路交通管理處罰條例案件，對於
高雄市政府民國95年8 月8 日所為之處分（高市府交裁字第裁
32-Z00000000號），聲明異議，本院裁定如下：
    主  文
異議駁回。
    理  由
一、按「汽車行駛於高速公路或設站管制之道路，而不遵管制之
    規定者，處汽車駕駛人新台幣三千元以上六千元以下罰鍰」
    ，修正前道路交通管理處罰條例第33條第1 項定有明文，且
    依修正前同條例第63條第1 項第1 款，並應記違規點數1 點
    ；而依修正前同條例第33條第3 項授權交通部會同內政部所
    訂定之高速公路交通管制規則第8 條第1 項第1 款規定：「
    汽車行駛高速公路，在最高速限每小時90公里以上之路段，
    行駛速率低於每小時80公里之小型較慢速車輛，應行駛於外
    側車道。但得暫時利用緊鄰外側車道之車道超越前車。」，
    故汽車駕駛人在高速公路行駛時如有未上開規定指示之駕駛
    行為，即屬違反高速公路管制之規定，依前揭修正前道路交
    通管理處罰條例之規定，即應處以罰鍰及記違規點數。嗣道
    路交通管理處罰條例第33條、第63條於94年12月8 日均修正
    公布，並於95年7 月1 日施行。修正後之道路交通管理處罰
    條例第33條第1 項第1 款規定：「汽車行駛於高速公路、快
    速公路或設站管制之道路，不遵守使用限制、禁止、行車管
    制及管理事項之管制規則而有下列行為者，處汽車駕駛人新
    台幣三千元以上六千元以下罰鍰：三、未依規定行駛車道」
    ，且依修正後之同條例第63條第1 項第1 款規定，並應記違
    規點數1 點。至所稱管制規則，依修正後同條例第33條第6
    項規定，亦同樣授權交通部會同內政部定之，即同為前揭高
    速公路交通管制規則，而依95年6 月28日修正，且於同年7
    月1 日施行之高速公路交通管制規則第8 條第1 項第1 款亦
    規定：「汽車行駛高速公路，在最高速限每小時90公里以上
    之路段，行駛速率低於每小時80公里之小型較慢速車輛，應
    行駛於外側車道。但得暫時利用緊鄰外側車道之車道超越前
    車。」，準此而論，汽車駕駛人於高速公路行駛時如有未依
    規定行駛車道之行為，無論依前開修正前或修正後之法律規
    定，均應處新台幣三千元以上六千元以下罰鍰，並記違規點
    數一點，比較上自無利與不利之差別。再者，道路交通管理
    處罰條例本質上係屬行政罰而非刑罰，雖該條例本身未設有
    法律變更比較之規定，惟於94年2 月5 日公布，嗣於95年2
    月5 日生效施行之行政罰法，則係屬行政罰之基本法，自可
    援引適用（此參照行政罰法第1 條規定即明）；而該法第5
    條規定：「行為後法律或自治條例有變更者，適用行政機關
    最初裁處時之法律或自治條例。但裁處前之法律或自治條例
    有利於受處罰者，適用最有利於受處罰者之規定」，乃明定
    行政罰之法律或自治條例變更時之適用，係採「從新從輕」
    之處罰原則，亦即於行為後、行政機關最初裁處前之法律或
    自治條例有變更者，原則上係「從新」，適用行政機關最初
    裁處時之法律或自治條例；僅於裁處前之法律或自治條例有
    利於受處罰者，始例外「從輕」，適用最有利於受處罰者之
    規定。是以，倘汽車駕駛人於高速公路上超速行駛之行為係
    在前揭道路交通管理處罰條例修正施行前，而行政機關最初
    裁處時已係該條例修正施行後，因修正前後之處罰規定均屬
    一致，並無有利與否之差別，行政機關自應「從新」而逕依
    修正後之前揭法律規定裁罰。
二、原處分機關認受處分人即異議人駕駛車牌號碼XH-7602 號自
    小客車，於95年6 月27日上午10時12分許，行經國道十號高
    速公路東向16.5公里處時，不遵管制之規定，涉有道路交通
    管理處罰條例第33條第1 項之違規，嗣經警逕行製單舉發後
    ，爰依道路交通管理處罰條例第33條第1 項第3 款（裁決書
    漏載第3 款），於95年8 月8 日以高市府交裁字第裁32-Z00
    000000號裁罰異議人新台幣（下同）3,000 元，並依同條例
    第63條第1 項第1 款規定（裁決書漏載第1 款），記違規點
    數1 點在案，此有原處分機關違反道路交通管理事件裁決書
    影本1 份及違規照片2 幀附卷可按。
三、聲明異議意旨略以：道路交通管理處罰條例，處罰慢速車輛
    行駛內側車道，係於95年7 月1 日開始實行，且實行後亦應
    宣導始能開罰，本件異議人違規係於上開條例實行之前之95
    年6 月27日，上開處分顯無理由，再國道十號高速公路速限
    有些路段係每小時90公里，有些路段則係每小時80公里，亦
    令開車人為難，爰聲明異議，請求撤銷原處分云云。
四、經查，異議人對其於前揭時間駕駛上開自小客車，行經國道
    十號高速公路東向16.5公里處之三線道時，以每小時72公里
    之速度行駛於內側車道之事實並不爭執，而該路段最高速限
    為每小時90公里，復經證人即內政部警政署國道公路警察局
    第五警察隊警員陳生燦於本院調查中證述明確，復有該自小
    客車超速行駛之違規照片1 幀附卷可稽，故關於異議人駕駛
    汽車行駛高速公路，在最高速限每小時90公里以上之路段，
    以每小時時速72公里，行駛於內側車道，而違反上開高速公
    路交通管制規則乙節，自堪認定。異議人雖以前詞置辯，然
    道路管理處罰條例第33條、第63條及高速公路交通管制規則
    第8 條第1 項第1 款，不論修正前後，對於本件異議人之違
    規行為均加以處罰，業已如前開一部分所論；至異議人另以
    國道十號高速公路各路段速度限制不一，讓人無所適從等語
    置辯，然汽車駕駛人駕車行經各路段，本應對於各路段之警
    告標誌、限制標誌或危險標誌，詳加注意，並應依各該標誌
    內容予以遵守，是其尚難以速度限制有所變更，導致無法適
    從為由，認其上開違反規定所為，係屬合理，異議人此部分
    所辯，亦無理由。
五、綜上所述，異議人於高速公路上未依規定車道行駛，至為灼
    然，異議人徒以前詞空口為辯，委無足取。揆諸首揭法律規
    定與說明，原處分機關審酌本件違規相關情節，逕依前揭交
    通管理處罰條例規定，處以異議人法律規定額度內之罰鍰3,
    000 元及記違規點數1 點，核屬有據。異議人仍執詞聲明異
    議，洵無理由，本院當應裁定駁回其異議。
六、結論：依道路交通管理處罰條例第87條第2 項、道路交通案
    件處理辦法第19條，裁定如主文。
中    華    民    國    95    年    10    月    18    日
                  交通法庭      法  官  林揚奇
以上正本證明與原本無異。
如不服本裁定，應於送達後5 日內向本院提出抗告狀。
中    華    民    國    95    年    10    月    30    日
                                書記官  于耀文


司法院資訊處製作；財團法人民間司法改革基金會備份。
